臺灣高等法院民事判決　　　　　　　　 92年度重上字第614號
上　訴　人　俊雄工程有限公司
　　　　　　　　　　　　 1弄8號
法定代理人　游俊雄
訴訟代理人　曾文杞律師
被上訴人　　甲○○
　　　　　　乙○○
上列當事人間給付票款等事件，上訴人對於中華民國92年9月19
日臺灣臺北地方法院92年度重訴字第958號第一審判決提起上訴
，本院判決如下：
　　主　文
原判決關於駁回上訴人後開第二項之訴部分，及該部分假執行之
聲請之裁判廢棄。
被上訴人應連帶給付上訴人新台幣陸佰肆拾萬元，及自民國92年
6月4日起，至清償日止，按週年利率百分之五計算之利息。
前項所命給付，與原審命歐亞股份有限公司給付部分，於其中一
人為給付時，他債務人於該清償範內應同免其責任。
第二審訴訟費用，由被上訴人連帶負擔。
本判決所命之給付於上訴人以新台幣貳佰壹拾參萬參仟元為被上
訴人預供擔保後得假執行。
　　事實及理由
一、被上訴人經合法通知，於言詞辯論期日未到場，核無民事訴
    訟法第386條各款所列之情事，爰依上訴人之聲請，由其一
    造辯論而為判決。
二、上訴人主張被上訴人乙○○及甲○○分別為歐亞營造有限公
    司（以下簡稱歐亞公司）總經理及董事長，且甲○○宣稱其
    並為安耀工程有限公司董事長，被上訴人明知歐亞公司於90
    年5月15日與富堡電力股份有限公司（以下簡稱富堡公司）
    簽訂工程合約，由歐亞公司承包「富堡電廠」-「台電冬山
    變電所」間架設345KV架空輸電線基礎工程（下稱系爭工程
    ），歐亞公司並未依該契約第4條第4款約定繳交3%工程保證
    金，而無法承攬系爭工程，竟於90年7月間共同向上訴人遊
    說，只要上訴人支付新台幣（下同）6,400,000元保證金，
    歐亞公司願將系爭工程交予上訴人施做。且被上訴人明知歐
    亞公司並未向經濟國際貿易局登記公司英文名稱，而無法開
    立信用狀，竟復向上訴人詐稱歐亞公司將於取得6,400,00 0
    元保證金後之45日內，以該保證金開據花旗銀行紐約分行之
    信用狀美金1,000,000元1年期向業主富堡公司擔保，以領取
    80,120,000元之預付款後，將給付上訴人68,010,000元以進
    行工程，上訴人屆時至少可獲利30,604,500元。被上訴人並
    簽發以歐亞公司為發票人，票號SA0000000，發票日為90 年
    9月30日，面額6,400,000元之支票乙紙（以下簡稱系爭支票
    ）供擔保，以取信上訴人，而使上訴人陷於錯誤，與歐亞公
    司簽訂系爭工程合約，並交付發票人合作金庫宜蘭分行現金
    支票6,400,000元保證金 (以下簡稱現金支票)，經乙○○簽
    收在案。詎被上訴人取得該款項後，均未依約履行，經上訴
    人屢屢催告被上訴人，均未獲置理，上訴人始知受騙，因而
    受有6,400,000元之損害。上訴人以起訴狀繕本送達歐亞公
    司為解除承攬契約之意思表示，爰依民法民法第259條第1款
    、第2款規定請求歐亞公司返還受領之6,400, 000元，及自
    歐亞公司受領該款之翌日即90年7月26日起至清償日止，按
    週年利率百分之五計算利息。並依民法第184條、第185條、
    第28條及公司法第23條規定請求被上訴人負連帶賠償6,400,
    00 0元，及自起訴狀繕本送達翌日即92年6月4日起至清償日
    止，按週年利率百分之五計算之利息，並與歐亞公司所負之
    回復原狀負不真正連帶責任。原審判決上訴人請求歐亞公司
    部分勝訴（歐亞公司未據聲明不服而告確定），駁回上訴人
    其餘請求。上訴聲明(一)原判決關於駁回上訴人後開第二、三
    項之訴部分廢棄。(二)前項廢棄部分，被上訴人應連帶給付上
    訴人6,400,00 0元，及自起訴狀繕本送達翌日起至清償日止
    ，按年利率百分之五計算之利息。(三)前項給付，如歐亞公司
    給付時，被上訴人就已給付部分免其責任。(四)願供擔保，請
    准宣告假執行
三、被上訴人始終未於準備程序期日及言詞辯論期日到場，亦未
    以書狀提出任何聲明或陳述。
四、上訴人主張前揭事實，業據證人即富堡公司原負責人林祐辰
    結證屬實（見本院卷(一)第179至182頁)，並據上訴人提出與
    所述相符之90年7月25日工程合約書、系爭支票、92年4月8
    日宜蘭郵局第136號存證信函、現金支票、被上訴人甲○○
    名片、歐亞公司與富堡公司之工程承攬合約書等件為證（見
    原審92年度北簡字第9526號卷第8至24頁、92年度訴字第958
    號卷第21、110至128頁)。且有台北市政府93年5月4日府建
    商字第093 10837000號函、台北市政府93年4月28日府建商
    字第09308890400號函、經濟部國際貿易局93年5月13日貿服
    字第0930005 4500號函、中華民國銀行商業同業公會全國聯
    合會93年7月8日全國字第1410號函及其附件、臺北銀行三重
    分行93年8月21日北銀三重字第9360065500號函及附件、美
    商花旗銀行股份有限公司93年9月20日花旗保函字第0939036
    28號函在卷可證 (見本院卷(一)第60至62、64至66、88、91至
    94、135-3、145至146頁)。被上訴人對於上訴人主張之事實
    ，已於相當時期受合法之通知，而於言詞辯論期日不到場，
    亦未提出準備書狀爭執，依民事訴訟法第280條第3項準用同
    法第1項規定應視同自認，堪認上訴人主張前揭事實，應可
    採信。
五、按數人共同不法侵害他人之權利者，連帶負損害賠償責任﹔
　　民法第185條第1項定有明文。本件被上訴人共同以前揭詐術
　　之方法誘騙上訴人，使上訴人陷於錯誤，而與歐亞公司訂約
　  ，並交付6,400,000元予被上訴人，致上訴人受有損害，且
    上訴人所受損害，與被上訴人之詐欺行為，復有因果關係，
    揆諸前揭規定，被上訴人自應負連帶侵權行為責任。從而，
    上訴人本於連帶侵權行為損害賠償請求權，請求上訴人給付
    6,400,000元，及自起訴狀繕本送達翌日即92年6月4日起至
    清償日止，按週年利率百分之五計算之利息，應予准許。又
    被上訴人所負共同侵權行為責任，與原審命歐亞公司於解除
    契約後應返還上訴人6,400,000元責任，既具有同一目的，
    而本於各別之發生原因，應構成不真正連帶關係。因此，上
    訴人請求前開所命被上訴人及歐亞公司給付，因債務人中一
    人為給付時，他債務人於該清償範內應同免其責任，為有理
    由，應予准許。上訴人陳明願供擔保請准宣告假執行，經核
    於法並無不合，爰酌定相當擔保金額准許之。原審就上開部
    分，為上訴人敗訴之判決，並駁回其假執行之聲請，尚有未
    洽，上訴意旨請求廢棄改判，為有理由，爰由本院予以廢棄
    改判如主文第二項、第三項所示，並依聲請為附條件之假執
    行之宣告。
六、據上論結，本件上訴有理由，依民事訴訟法第463條、第385
    條第1項前段、第449條第1項、第390條第2項、第85條第2項
    ，判決如主文。
中　　華　　民　　國　　94　　年　　12　　月　　13　　日
                   民事第十二庭審判長法  官  鄭雅萍
                                     法  官  林恩山
                                     法  官  蘇芹英
正本係照原本作成。
如不服本判決，應於收受送達後20日內向本院提出上訴書狀，其
未表明上訴理由者，應於提出上訴後20日內向本院補提理由書狀
（均須按他造當事人之人數附繕本）上訴時應提出委任律師或具
有律師資格之人之委任狀；委任有律師資格者，另應附具律師資
格證書及釋明委任人與受任人有民事訴訟法第466條之一第一項
但書或第二項（詳附註）所定關係之釋明文書影本。
中　　華　　民　　國　　94　　年　　12　　月　　13　　日
　　　　　　　　　　　　　　　　　　　書記官 林初枝
附註：
民事訴訟法第四百六十六條之一（第一項、第二項）：
對於第二審判決上訴，上訴人應委任律師為訴訟代理人。但上訴
人或其他法定代理人具有律師資格者，不在此限。
上訴人之配偶、三親等內之血親、二親等內之姻親，或上訴人為
法人、中央或地方機關時，其所屬專任人員具有律師資格並經法
院認為適當者，亦得為第三審訴訟代理人。
